【裁判字號】    92,上訴,716
【裁判日期】    920424
【裁判案由】    偽造文書等
【裁判全文】
臺灣高等法院刑事判決                            九十二年度上訴字第七一六號
    上  訴  人
    即  被  告  甲○○
右上訴人因偽造文書等案件，不服臺灣板橋地方法院九十年度訴字第九七一號，中華
民國九十一年十二月九日第一審判決（起訴案號：臺灣板橋地方法院檢察署八十八年
度偵字第二五六八一號、八十九年度偵字第一四三八０號），提起上訴，本院判決
如左：
    主  文
上訴駁回。
    事  實
一、甲○○基於意圖為自己不法所有之概括犯意，先後於民國八十八年八月十八日、
    同年十月十九日其後某日（確實日期不詳），在台北縣板橋市○○街之全家便利
    商店，拾獲張惠真所有而於八十八年八月十八日所遺失之國民
    有而於八十八年十月十九日所遺失之國民
    即意圖為自己不法之所有，予以侵占入己，並於侵占後意圖供行使之用，連同其
    於不詳時地拾獲之附表一鄭竣欽、洪雯怡、鄭印格、羅文政、黃建龍等六人之身
    分證影本（並非贓物），並無清償電話費用之意思，基於意圖為自己之不法之所
    有及偽造私文書之概括犯意，自八十八年六月三十日起至同年十月三十日止在附
    表一所示之申辦電話時間、地點，持附表一所示魏宗翰等七人之國民
    ，前往承辦台灣大哥大股份有限公司（以下簡稱「台灣大哥大公司」）行動電話
    申請業務之如附表一所示之經銷商，冒魏宗翰等七人之名義填寫行動電話服務申
    請書，以複寫方式在一式四聯之申請書及同意書（內容為同意專案之優惠申租條
    件）上填載魏宗翰等七人年籍資料並在簽章欄位內偽造鄭竣欽、洪雯怡、鄭印格
    、羅文政、黃建龍等七人之署押一枚（申請書之白色聯、紅色聯、黃色聯、藍色
    聯及同意書上均有「魏宗翰」、「張惠真」、「鄭竣欽」、「洪雯怡」、「鄭印
    格」、「羅文政」、「黃建龍」之署押各一枚）後，持交台灣大哥大公司之經銷
    商（其中紅色聯由甲○○留存）申請行動電話門號（含ＳＩＭ卡）而行使之，代
    為申辦租用台灣大哥大公司行動電話門號，並出示魏宗翰等七人之國民
    本以供查驗，致使不知情之經銷商的業務人員陷於錯誤，而核發如附表一所示門
    號之台灣大哥大公司行動電話門號之ＳＩＭ卡一張，足生損害於魏宗翰、張惠真
    、鄭竣欽、洪雯怡、鄭印格、羅文政、黃建龍等七人、附表一所示經銷商及台灣
    大哥大公司對於行動電話使用者帳務管理之正確性。甲○○取得附表一所示之行
    動電話門號之ＳＩＭ卡後，進而基於詐得免繳電信通信費用而通信之不法利益之
    意圖，基於概括犯意，將其所取得之ＳＩＭ卡插入自己之行動電話內，於八十八
    年七月一日起迄同年十一月二十五日止，在臺北縣板橋市○○街二０七巷二號住
    處等地，利用該ＳＩＭ卡，連續撥用如附表一所示行動電話號碼，使臺灣大哥大
    公司之電腦網路交換控制系統，陷於錯誤，誤以為該號碼之使用者有給付月租費
    及通話費之真意，而予以接收通話，提供通信服務，使甲○○在此期間內取得免
    繳如附表一所示電信通信費用（含月租費及通話費）而通信之不法利益，共計新
    臺幣一百六十二萬九千一百零五元。
二、迨至八十八年十一月二十五日為警持搜索票在甲○○之住所查獲，當場扣得身分
    證影本四十二張、
    ＳＭ電話卡二十三張等物品。
三、案經臺北縣政府警察局移送及台北市政府警察局中山分局報請臺灣臺北地方法院
    檢察署呈台灣高等法院檢察署檢察長令轉臺灣板橋地方法院檢察署檢察官偵查起
    訴。
    理  由
一、右開事實業據被告甲○○迭於偵查、原審及本院審理時坦承不諱，核與被害人張
    惠真、魏宗翰分別於警訊、偵查中及原審審理時指訴綦詳，復經證人段銘傑（即
    台灣大哥大公司資訊管理工程師）於警訊及偵查中證述明確，且有切結書二紙、
    台灣大哥大公司檢送之行動電話服務申請書、同意書、國民
    動電話門號之申請資料影本暨統計表一冊（外放證物）附卷可稽，及附表一所示
    魏宗翰等七人之國民
    申請書二張、ＧＳＭ電話卡二十三張等物品等物品扣案可資佐證，本件事證明確
    ，被告犯行足堪認定。
二、按行動電話之電磁通話晶片，為有體物，置於行動電話機內通電使用，有提供用
    戶通訊服務之功能，於一定條件下得交易轉讓，具相當之財產價值，屬刑法第三
    百三十九條第一項所定詐欺取財罪之「物」無疑。又一般申請租用行動電話號碼
    取得ＳＩＭ卡之人必須留下個人或公司之身分、登記資料，始得申請，乃眾所周
    知之事實。是ＳＩＭ卡之取得，與申請者身分之真實與否，在交易上應具有不可
    分割之關連性，依交易常規，ＳＩＭ卡原所屬通信公司、代辦商號之人員若得知
    購買者係假冒他人名義申請，當不會同意交付ＳＩＭ卡，被告甲○○對此應亦有
    所認知，被告既認識附表一所示代理商或承辦商之職員若知其等係假冒他人名義
    申請租用行動電話號碼，必不會同意其申請取得ＳＩＭ卡，卻仍假冒魏宗翰等人
    之名義，提出魏宗翰等人之國民
    商之職員誤信其確係受人委託或本人提出申請，乃交付ＳＩＭ卡，縱使被告甲○
    ○有給付規定之設定費及保證金，亦應認被告有不法所有之意圖，而以詐術取得
    ＳＩＭ卡，應構成刑法第三百三十九條第一項之詐欺取財罪。又被告甲○○拾獲
    被害人張惠真、魏宗翰所遺失之國民
    ，核其所為，係犯刑法第三百三十七條之侵占遺失物罪。另被告甲○○偽造如附
    表一所示魏宗翰等人之名義之「臺灣大哥大公司行動電話服務申請書」及「同意
    書」，出示予各該經銷商之承辦人員而行使之，均足以生損害於承辦商、台灣大
    哥大公司及附表一所示魏宗翰等人，核其所為，係犯刑法第二百十六條、第二百
    十條之行使偽造私文書罪。被告甲○○於「行動電話服務申請書」之客戶簽章欄
    位內，偽簽附表一所示「魏宗翰」等人名義之署押（此申請書為一式四聯，以複
    寫製作，其白色聯、紅色聯、黃色聯、藍色聯均有偽造之如附表一所示「魏宗翰
    」等人署押各一枚，共計偽造之署押每人四枚），同時於上述「同意書」之立同
    意書人欄位內，偽簽附表一所示「魏宗翰」等人名義之署押各一枚，皆係以單一
    之犯意接續二次行為，侵害一個法益，應為接續犯。而被告甲○○之偽造署押行
    為，應為其偽造私文書之階段行為，偽造私文書之低度行為，復為高度之行使偽
    造私文書犯行所吸收，均僅論行使偽造私文書罪。被告先後多次行使偽造私文書
    犯行，時間緊接，手法相同，觸犯犯罪構成要件相同之罪名，顯係基於概括犯意
    反覆實施，為連續犯，依刑法連續犯之規定論以一罪。公訴人雖未論及被告偽造
    上述「同意書」及其行使之部分，並漏未斟酌被告有出示偽造之「行動電話服務
    申請書」紅色聯予謝明哲之行為，惟此等部分，與原起訴並成罪之被告偽造「行
    動電話服務申請書」並出示予台灣大哥大公司人員進而行使之犯行，各有實質上
    一罪及裁判上一罪（連續犯）關係，為起訴效力所及，本院自應一併審判。又被
    告甲○○意圖為自己不法所有，為詐得免繳電信通信費用而通信之不法利益，將
    取得之ＳＩＭ卡插入自己行動電話機內連續使用，使臺灣大哥大公司之電腦網路
    交換控制系統，陷於錯誤，誤以為該號碼之使用者有給付月租費及通話費之真意
    ，予以接收通話，提供通信服務，被告甲○○得以取得免繳電信通信費用共計一
    百六十二萬九千一百零五元之不法利益，其此部分所為，係犯刑法第三百三十九
    條第二項之詐欺得利罪，其先後多次詐欺得利犯行，時間緊接，手法相同，觸犯
    犯罪構成要件相同之罪名，顯係基於概括犯意反覆實施，為連續犯，依刑法連續
    犯之規定論以一罪。公訴意旨雖漏未論列此部分罪名，但此一犯行業經公訴意旨
    載敘於犯罪事實欄內，本院自得審理論列。被告甲○○所為侵占遺失罪、行使偽
    造私文書罪、詐欺取財罪與詐欺得利罪，其原始目的係為便於自己假冒他人名義
    申請行動電話號碼並取得免付行動電話費用而通信之利益及掩飾自己真實身分之
     用而論，顯互有手段、目的及方法、結果之牽連犯關係，應從一重之行使偽造
     私文書罪處斷。
三、原審適用刑法第五十六條、第二百十六條、第二百十條、第二百十九條、第三百
    三十九條第一項、第二項、第三百三十七條、第五十五條、第三十八條第一項第
    二款，罰金罰鍰提高標準條例第一條前段，審酌被告甲○○之犯罪動機，係為詐
    得免付行動電話費用而通信之不法利益及掩飾自己真實身分，所得之利益及所生
    之危害，事後坦承犯行之態度等一切情狀，量處有期徒刑一年，並說明被告甲○
    ○申辦如附表一所示行動電話門號之行動電話服務申請書，一式四聯之每聯上客
    戶簽章欄內由被告甲○○偽造如附表三所示「魏宗翰」等人之署押各一枚及同意
    書上之署押一枚，均依刑法第二百十九條之規定，不問屬於犯人與否，宣告沒收
    。又前開如附表三所示之電磁通話晶片雖未扣案，然係由上開通訊業者交予被告
    甲○○收受者，該等通話晶片卡本身雖屬價值極為微薄之物，台灣大哥大公司對
    之當無保留所有權之意（台灣大哥大公司僅須由其系統中移除該等通話晶片所含
    之內碼資料，即可使該等通話晶片無法使用），是該等通話晶片自己因被告之收
    受而屬其所有之物，再該等通話晶片均係被告實施上開行使偽造文書、詐欺取財
    所得之物，目前亦無積極證據足資證明上開未扣案之通話晶片二枚業已滅失，爰
    均依刑法第三十八條第一項第三款之規定宣告沒收。經核認事用法均無不合，量
    刑亦屬允當。被告上訴意旨以原判決量刑過重為由，係就原審適法範圍裁量權為
    爭執，核無理由，上訴應予駁回。
四、公訴意旨另以被告甲○○葉廣德之名義，分別於八十七年一月三十日、二月十九
    日、十一月九日，向台灣大哥大公司、太平洋電信公司申辦行動電話門號000
    0000000、0000000000、0000000000號，並取得Ｓ
    ＩＭ卡云云，惟查，前開門號原係葉廣德自行申請，使用該門號一段時日之後，
    即停止使用，並將0000000000號之ＳＩＭ卡移轉予被告甲○○使用等
    情，業經證人葉廣德於原審審理時證述明確（見原審卷第一０七頁），是以被告
    甲○○即無冒用葉廣德名義申請上開行動電話門號，此部分犯罪自屬不能證明，
    惟公訴人認此部分與前開論罪科刑部分係屬連續犯之裁判上一罪關係，依審判不
    可分原則，爰不另為無罪諭知，附此敘明。
據上論斷，應依刑事訴訟法第三百六十八條，判決如主文。
本案經檢察官王安明到庭執行職務
中      華      民      國    九十二    年      四      月    二十四    日
                        臺灣高等法院刑事第七庭
                            審判長法  官  吳  啟  民
                                  法  官  施  俊  堯
                                  法  官  蘇  隆  惠
右正本證明與原本無異。
如不服本判決，應於收受送達後十日內向本院提出上訴書狀，其未敘述上訴之理由者
並得於提起上訴後十日內向本院補提理由書（均須按他造當事人之人數附繕本）。
                                  書記官  周  素  秋
中      華      民      國    九十二    年      四      月    二十四    日
附錄本案論罪科刑法條全文
刑法第二百十六條
行使第二百十條至第二百十五條之文書者，依偽造、變造文書或登載不實事項或使登
載不實事項之規定處斷。
刑法第二百十條
  偽造、變造私文書，足以生損害於公眾或他人者，處五年以下有期徒刑。
刑法第三百三十七條
意圖為自己或第三人不法之所有，而侵占遺失物、漂流物或其他離本人所持有之物者
，處五百元以下罰金。
刑法第三百三十九條
  意圖為自己或第三人不法之所有，以詐術使人將本人或第三人之物交付者，處五年
  以下有期徒刑、拘役或科或併科一千元以下罰金。
  以前項方法得財產上不法之利益或使第三人得之者，亦同。
  前二項之未遂犯罰之。


司法院資訊處製作；財團法人民間司法改革基金會備份。
